---
title: 'Contribuciones de los sitios nacionales de iNaturalist en América Latina'
subtitle: 'Análisis de datos'
format: 
  html:
    toc: true
    toc-location: right
    smooth-scroll: true
    html-math-method: katex
    code-fold: true
    fig-dpi: 100
self-contained: true
editor: source
author: 'Florencia Grattarola'
date: "`r format(Sys.time(), '%Y-%m-%d')`"
editor_options: 
  chunk_output_type: console
---

El objetivo de este reporte es dar cuenta de la importancia de los sitios nacionales de iNaturalist.

```{r}
#| label: libraries
#| echo: true
#| eval: true
#| message: false
#| warning: false

library(MASS)
library(stargazer)
library(httr)
library(jsonlite)
library(knitr)
library(rgbif)
library(ggrepel)
library(extrafont)
library(tidyverse)  

options(knitr.kable.NA = '') 
options(scipen=999)
```

## Sitios Nacionales de iNaturalist

```{r}

iNat_network <- 
  tribble(~'site', ~'site_name', ~'site_id',
        'Global', 'iNaturalist', 1,
        'Mexico', 'iNaturalistMX', 2,
        'New Zealand', 'iNaturalistNZ', 3,
        'Canada', 'iNaturalist.ca', 5,
        'Colombia', 'NaturalistaCO', 6,
        'Portugal', 'BioDiversity4All', 8,
        'Australia', 'iNaturalistAU', 9,
        'Panama', 'iNaturalistPa', 13,
        'Ecuador', 'iNaturalistEc', 14,
        'Israel', 'iNaturalistil', 15,
        'Argentina', 'ArgentiNat', 16,
        'Costa Rica', 'NaturalistaCR', 17,
        'Chile', 'iNaturalistCL', 18,
        'Finland', 'iNaturalistFi', 20,
        'Sweeden', 'iNaturalist.Se', 21,
        'Spain', 'Natusfera', 22,
        'Greece', 'iNaturalistGR', 23,
        'Guatemala', 'iNaturalistGT', 24,
        'United Kingdom', 'iNaturalistUK', 25,
        'Luxembourg', 'iNaturalist.LU', 26,
        'Taiwan', 'iNaturalistTW', 27,
        'Uruguay', 'NaturalistaUY', 28)

iNat_network %>% 
  mutate('#'= row_number()) %>% relocate('#') %>% 
  rename(`Sitio` = site,
         `Nombre`=site_name,
         `ID`=site_id) %>% 
  kableExtra::kbl(digits=1, format.args = list(big.mark = ',')) %>% 
  kableExtra::kable_material('striped') %>% 
  kableExtra::row_spec(row = c(2,5,8,9,11,12,13,18,22), bold = T, color = "white", background = "#228A22")
```

## Variables de estudio

Variables de respuesta:  
  - Número de registros en iNaturalist por país: `n_records_inat`.  
  - Número de registros de iNaturalist en GBIF por país: `n_records_gbif_iNat`.  
  - Número de usuarios de iNaturalist por país: `n_users`. 
  
Variables explicativas:  
  - Área del país en km^2^: `area`.   
  - Población del país: `population`.  
  - Porcentaje del PBI dedicado a la investigación por país: `gdp_research`.  
  - Latitud media del país (como proxy de biodiversidad esperada): `latitude`.  

## Extracción de datos

### Funciones

```{r}
#| label: functions
#| echo: true
#| eval: true
#| message: false
#| warning: false

source('R/national_sites.R')
```

### Cálculo de variables

```{r}
#| label: variables
#| echo: true
#| eval: false
#| message: false
#| warning: false

LatinAmerica <- tibble(country_name= c('Mexico', 'Brazil', 'Costa Rica', 'Colombia', 'Peru', 'Argentina', 'Ecuador', 'Panama', 'Chile', 'Venezuela', 'Belize', 'Honduras', 'Bolivia', 'Guatemala', 'Cuba', 'Nicaragua', 'Paraguay', 'Bahamas', 'Jamaica', 'Trinidad and Tobago', 'Guyana', 'Dominican Republic', 'El Salvador', 'Suriname', 'Uruguay', 'Haití'), country_code=c('MX', 'BR', 'CR', 'CO', 'PE', 'AR', 'EC', 'PA', 'CL', 'VE', 'BZ', 'HN', 'BO', 'GT', 'CU', 'NI', 'PY', 'BS', 'JM', 'TT', 'GY', 'DO', 'SV', 'SR', 'UY', 'HT'))

LatinAmerica <- left_join(LatinAmerica, iNat_network %>% rename(country_name=site))

n_inat_gbif_country <- recordsPerCountryGBIF(LatinAmerica$country_code)
n_inat_country <- recordsPerCountryiNat(LatinAmerica$country_name)
n_users_country <- usersPerCountryiNat(LatinAmerica$country_name)

area_country <-areaPerCountry(LatinAmerica$country_code)
population <- populationPerCountry(LatinAmerica$country_code)
gdp_per_capita <- gdpPerCapitaCountry(LatinAmerica$country_code)
gdp_research <- gdpResearchPerCountry(LatinAmerica$country_code)
latitude <- latitudePerCountry(LatinAmerica$country_code)

data_variables <- left_join(left_join(left_join(
  left_join(left_join(left_join(left_join(left_join(
  LatinAmerica, n_inat_gbif_country),
  n_inat_country), 
  n_users_country),
  area_country), 
  population), 
  gdp_per_capita), 
  gdp_research), latitude)

saveRDS(data_variables, 'data/Latin_America_data_variables.rds')
```


```{r}
#| label: read-variables
#| echo: false
#| eval: true
#| message: false
#| warning: false

data_variables <- readRDS('data/Latin_America_data_variables.rds')
```


## Resultados

### Número de registros de iNaturalist en GBIF por país

```{r}
#| label: n_inat_gbif_country
#| echo: true
#| eval: true
#| message: false
#| warning: false

data_variables %>% 
  select(country_name, site_name, n_records_gbif, n_records_gbif_iNat) %>% 
  mutate(proportion=n_records_gbif_iNat*100/n_records_gbif) %>% 
  arrange(desc(proportion)) %>% 
  mutate('#'= row_number()) %>% relocate('#') %>% 
  select(-n_records_gbif_iNat) %>% 
  rename(`País` = country_name,
         `Sitio en iNat` = site_name,
         `Registros en GBIF`=n_records_gbif,
         # `Registros de iNat en GBIF`=n_records_gbif_iNat,
         `Proporción de registros de iNat`=proportion) %>% 
  kableExtra::kbl(digits=4, format.args = list(big.mark = ',')) %>% 
  kableExtra::kable_material('striped') %>% 
  kableExtra::row_spec(4, bold = T, color = "white", background = "#228A22") 


```

### Número de registros en iNaturalist por país

```{r}
#| label: n_inat_country
#| echo: true
#| eval: true
#| message: false
#| warning: false

data_variables %>% 
  select(country_name,site_name, n_records_inat) %>% 
  arrange(desc(n_records_inat)) %>% 
  mutate('#'= row_number()) %>% relocate('#') %>% 
  rename(`País` = country_name,
         `Sitio en iNat` = site_name,
         `Registros en iNat`=n_records_inat) %>% 
  kableExtra::kbl(digits=4, format.args = list(big.mark = ',')) %>% 
  kableExtra::kable_material('striped') %>% 
  kableExtra::row_spec(14, bold = T, color = "white", background = "#228A22")
```

### Número de usuarios de iNaturalist por país

```{r}
#| label: n_users
#| echo: true
#| eval: true
#| message: false
#| warning: false

data_variables %>% 
  select(country_name, site_name, n_users) %>% 
  arrange(desc(n_users)) %>%
  mutate('#'= row_number()) %>% relocate('#') %>% 
  rename(`País` = country_name,
         `Sitio en iNat` = site_name,
         `Usuarios en iNat`=n_users) %>% 
  kableExtra::kbl(digits=4, format.args = list(big.mark = ',')) %>% 
  kableExtra::kable_material('striped') %>% 
  kableExtra::row_spec(16, bold = T, color = "white", background = "#228A22")
```

### Área del país en km^2^

```{r}
#| label: area_country-table
#| echo: true
#| eval: true
#| message: false
#| warning: false

data_variables %>% 
  select(country_name, site_name, n_records_inat, area) %>% 
  mutate(records_per_area=n_records_inat/area) %>% 
  arrange(desc(records_per_area)) %>%
  select(-c(n_records_inat, area)) %>% 
  mutate('#'= row_number()) %>% relocate('#') %>% 
  rename(`País` = country_name,
         `Sitio en iNat` = site_name,
         # `Registros en iNat`= n_records_inat,
         # `Área` = area,
         `Registros en iNat por km2`=records_per_area) %>% 
  kableExtra::kbl(digits=4, format.args = list(big.mark = ',')) %>% 
  kableExtra::kable_material('striped') %>% 
  kableExtra::row_spec(17, bold = T, color = "white", background = "#228A22")

data_variables %>% 
  select(country_name, site_name, n_users, area) %>% 
  mutate(users_per_area=n_users/area) %>% 
  arrange(desc(users_per_area)) %>%
  mutate('#'= row_number()) %>% relocate('#') %>% 
  select(-c(n_users, area)) %>% 
  rename(`País` = country_name,
         `Sitio en iNat` = site_name,
         # `Usuarios en iNat`= n_users,
         # `Área` = area,
         `Usuarios en iNat por km2`=users_per_area) %>% 
  kableExtra::kbl(digits=4, format.args = list(big.mark = ',')) %>% 
  kableExtra::kable_material('striped') %>% 
  kableExtra::row_spec(18, bold = T, color = "white", background = "#228A22")
```

```{r}
#| label: area_country-plot
#| echo: true
#| eval: true
#| message: false
#| warning: false

## records
ggplot(data_variables %>% mutate(site_on_iNat = ifelse(!is.na(site_id), 'yes', 'no')), 
       aes(area/1000,n_records_inat/1000, label = country_name)) +
  geom_point(aes(col=site_on_iNat), size=2, show.legend = F) +
  scale_color_manual(values = c('black', '#74AC00')) +
  geom_smooth(method='lm', colour = 'black') +
  geom_label_repel(aes(fill=site_on_iNat), 
                   colour = "black", #fontface = "bold",
                   segment.color = 'black',
                   show.legend = F, max.overlaps= Inf) +
  scale_fill_manual(values = c('#F7F7F7', '#74AC00')) +
  labs(x='Área (miles de km2)',
       y='Registros en iNaturalist (miles)') +
  scale_x_log10() + scale_y_log10() +
  theme_bw()

## users
ggplot(data_variables %>% mutate(site_on_iNat = ifelse(!is.na(site_id), 'yes', 'no')), 
       aes(area/1000,n_users/1000, label = country_name)) +
  geom_point(aes(col=site_on_iNat), size=2, show.legend = F) +
  scale_color_manual(values = c('black', '#74AC00')) +
  geom_smooth(method='lm', colour = 'black') +
  geom_label_repel(aes(fill=site_on_iNat), 
                   colour = "black", #fontface = "bold",
                   segment.color = 'black',
                   show.legend = F, max.overlaps= Inf) +
  scale_fill_manual(values = c('#F7F7F7', '#74AC00')) +
  labs(x='Área (miles de km2)',
       y='Usuarios registrando en iNaturalist (miles)') +
  scale_x_log10() + scale_y_log10() +
  theme_bw()
```

### Población del país

```{r}
#| label: population
#| echo: true
#| eval: true
#| message: false
#| warning: false

## records
ggplot(data_variables %>% mutate(site_on_iNat = ifelse(!is.na(site_id), 'yes', 'no')), 
       aes(pop/100000, n_records_inat/10000, label = country_name)) +
  geom_point(aes(col=site_on_iNat), size=2, show.legend = F) +
  scale_color_manual(values = c('black', '#74AC00')) +
  geom_smooth(method='lm', colour = 'black') +
  geom_label_repel(aes(fill=site_on_iNat), 
                   colour = "black", #fontface = "bold",
                   segment.color = 'black',
                   show.legend = F, max.overlaps= Inf) +
  scale_fill_manual(values = c('#F7F7F7', '#74AC00')) +
  labs(x='Número de habitantes (cientos de miles)',
       y='Registros en iNaturalist (decenas de miles)') +
  scale_x_log10() + scale_y_log10() +
  theme_bw()

## users
ggplot(data_variables %>% mutate(site_on_iNat = ifelse(!is.na(site_id), 'yes', 'no')), 
       aes(pop/100000, n_users/1000, label = country_name)) +
  geom_point(aes(col=site_on_iNat), size=2, show.legend = F) +
  scale_color_manual(values = c('black', '#74AC00')) +
  geom_smooth(method='lm', colour = 'black') +
  geom_label_repel(aes(fill=site_on_iNat), 
                   colour = "black", #fontface = "bold",
                   segment.color = 'black',
                   show.legend = F, max.overlaps= Inf) +
  scale_fill_manual(values = c('#F7F7F7', '#74AC00')) +
  labs(x='Número de habitantes (cientos de miles)',
       y='Usuarios registrando en iNaturalist (miles)') +
  scale_x_log10() + scale_y_log10() +
  theme_bw()
```


### PBI per cápita por país

```{r}
#| label: gdp_country
#| echo: true
#| eval: true
#| message: false
#| warning: false

## records
ggplot(data_variables %>% mutate(site_on_iNat = ifelse(!is.na(site_id), 'yes', 'no')), 
       aes(gdp/1000, n_records_inat/10000, label = country_name)) +
  geom_point(aes(col=site_on_iNat), size=2, show.legend = F) +
  scale_color_manual(values = c('black', '#74AC00')) +
  geom_smooth(method='lm', colour = 'black') +
  geom_label_repel(aes(fill=site_on_iNat), 
                   colour = "black", #fontface = "bold",
                   segment.color = 'black',
                   show.legend = F, max.overlaps= Inf) +
  scale_fill_manual(values = c('#F7F7F7', '#74AC00')) +
  labs(x='PBI per cápita del país (miles de USD)',
       y='Registros en iNaturalist (decenas de miles)') +
  scale_x_log10() + scale_y_log10() +
  theme_bw()

## users
ggplot(data_variables %>% 
         mutate(site_on_iNat = ifelse(!is.na(site_id), 'yes', 'no')), 
       aes(gdp/1000,n_users/1000, label = country_name)) +
  geom_point(aes(col=site_on_iNat), size=2, show.legend = F) +
  scale_color_manual(values = c('black', '#74AC00')) +
  geom_smooth(method='lm', colour = 'black') +
  geom_label_repel(aes(fill=site_on_iNat), 
                   colour = "black", #fontface = "bold",
                   segment.color = 'black',
                   show.legend = F, max.overlaps= Inf) +
  scale_fill_manual(values = c('#F7F7F7', '#74AC00')) +
  labs(x='PBI per cápita del país (miles de USD)',
       y='Usuarios registrando en iNaturalist (miles)') +
  scale_x_log10() + scale_y_log10() +
  theme_bw()
```

### Porcentaje del PBI dedicado a la investigación por país

```{r}
#| label: gdp_research_country
#| echo: true
#| eval: true
#| message: false
#| warning: false

## records
ggplot(data_variables %>% mutate(site_on_iNat = ifelse(!is.na(site_id), 'yes', 'no')), 
       aes(gdp_research, n_records_inat/10000, label = country_name)) +
  geom_point(aes(col=site_on_iNat), size=2, show.legend = F) +
  scale_color_manual(values = c('black', '#74AC00')) +
  geom_smooth(method='lm', colour = 'black') +
  geom_label_repel(aes(fill=site_on_iNat), 
                   colour = "black", #fontface = "bold",
                   segment.color = 'black',
                   show.legend = F, max.overlaps= Inf) +
  scale_fill_manual(values = c('#F7F7F7', '#74AC00')) +
  labs(x='Porcentaje del PBI dedicado a la investigación (%)',
       y='Registros en iNaturalist (decenas de miles)') +
  scale_x_log10() + scale_y_log10() +
  theme_bw()

## users
ggplot(data_variables %>% 
         mutate(site_on_iNat = ifelse(!is.na(site_id), 'yes', 'no')), 
       aes(gdp_research,n_users/1000, label = country_name)) +
  geom_point(aes(col=site_on_iNat), size=2, show.legend = F) +
  scale_color_manual(values = c('black', '#74AC00')) +
  geom_smooth(method='lm', colour = 'black') +
  geom_label_repel(aes(fill=site_on_iNat), 
                   colour = "black", #fontface = "bold",
                   segment.color = 'black',
                   show.legend = F, max.overlaps= Inf) +
  scale_fill_manual(values = c('#F7F7F7', '#74AC00')) +
  labs(x='Porcentaje del PBI dedicado a la investigación (%)',
       y='Usuarios registrando en iNaturalist (miles)') +
  scale_x_log10() + scale_y_log10() +
  theme_bw()
```

### Latitud del centroide del país (como proxy de biodiversidad esperada)

```{r}
#| label: latitude
#| echo: true
#| eval: true
#| message: false
#| warning: false

## records
ggplot(data_variables %>% mutate(site_on_iNat = ifelse(!is.na(site_id), 'yes', 'no')), 
       aes(abs(latitude), n_records_inat/10000, label = country_name)) +
  geom_point(aes(col=site_on_iNat), size=2, show.legend = F) +
  scale_color_manual(values = c('black', '#74AC00')) +
  geom_smooth(method='lm', colour = 'black') +
  geom_label_repel(aes(fill=site_on_iNat), 
                   colour = "black", #fontface = "bold",
                   segment.color = 'black',
                   show.legend = F, max.overlaps= Inf) +
  scale_fill_manual(values = c('#F7F7F7', '#74AC00')) +
  labs(x='Latidud absoluta del centroide del país (grados decimales)',
       y='Registros en iNaturalist (decenas de miles)') +
  scale_x_log10() + scale_y_log10() +
  theme_bw()

## users
ggplot(data_variables %>% 
         mutate(site_on_iNat = ifelse(!is.na(site_id), 'yes', 'no')), 
       aes(abs(latitude), n_users/1000, label = country_name)) +
  geom_point(aes(col=site_on_iNat), size=2, show.legend = F) +
  scale_color_manual(values = c('black', '#74AC00')) +
  geom_smooth(method='lm', colour = 'black') +
  geom_label_repel(aes(fill=site_on_iNat), 
                   colour = "black", #fontface = "bold",
                   segment.color = 'black',
                   show.legend = F, max.overlaps= Inf) +
  scale_fill_manual(values = c('#F7F7F7', '#74AC00')) +
  labs(x='Latidud absoluta del centroide del país (grados decimales)',
       y='Usuarios registrando en iNaturalist (miles)') +
  #scale_x_log10() + 
  scale_y_log10() +
  theme_bw()
```

## Modelos explicativos

```{r}
#| label: regresiones
#| echo: true
#| eval: true
#| message: false
#| warning: false

data_regressions <- data_variables %>% 
  mutate(has_site = ifelse(!is.na(site_name), 1, 0)) %>% 
  mutate(has_site = as.factor(has_site)) %>% 
  mutate(proportion=n_records_gbif_iNat*100/n_records_gbif) %>% 
  dplyr::select(country_code, n_records_inat, n_records_gbif, n_users, proportion, 
                area, gdp, gdp_research, pop, latitude, has_site) %>% 
  filter(!is.na(gdp_research) & !is.na(latitude)) # remove NAs

fit_n_records <- lm(n_records_inat ~ area + gdp + gdp_research + pop + latitude + has_site, data=data_regressions)
step_n_records <- stepAIC(fit_n_records, direction = 'both')
step_n_records$anova # display results 

fit_gbif <- lm(n_records_gbif ~ area + gdp + gdp_research + pop + latitude + has_site, data=data_regressions)
step_gbif <- stepAIC(fit_gbif, direction = 'both')
step_gbif$anova # display results 

fit_users <- lm(n_users ~ area + gdp + gdp_research + pop + latitude + has_site, data=data_regressions)
step_users <- stepAIC(fit_users, direction = 'both')
step_users$anova # display results 
```

### Mejores modelos

```{r}
#| label: modelos
#| echo: true
#| eval: true
#| message: false
#| warning: false

modelo_n_records <- lm(n_records_inat ~ area + pop + has_site, data=data_regressions)
modelo_gbif <- lm(n_records_gbif ~ pop + has_site, data=data_regressions)
modelo_users <- lm(n_users ~ area + pop + has_site, data=data_regressions)
```

#### Número de registros en iNaturalist

```{r}
#| label: modelo_n_records
#| echo: true
#| eval: true
#| message: false
#| warning: false
#| results: 'asis'

stargazer::stargazer(modelo_n_records,
          ci = T, digits=1,
          type='html',
          title = 'Número de registros en iNaturalist')
```

#### Cantidad de registros en GBIF

```{r}
#| label: modelo_gbif
#| echo: true
#| eval: true
#| message: false
#| warning: false
#| results: 'asis'

stargazer::stargazer(modelo_gbif,
          ci = T, digits=1,
          type='html',
          title = 'Cantidad de registros en GBIF')
```

#### Cantidad de usuarios en iNat

```{r}
#| label: modelo_users
#| echo: true
#| eval: true
#| message: false
#| warning: false
#| results: 'asis'

stargazer::stargazer(modelo_users,
          ci = T, digits=1,
          type='html',
          title = 'Cantidad de usuarios en iNat')

```
