---
title: "Gran Biobúsqueda del Sur 2025 en Uruguay"
subtitle: "Reporte creado con `reportiNat`"
format: 
  html:
    toc: true
    toc-location: right
    number-sections: true
    smooth-scroll: true
    html-math-method: katex
    code-fold: true
    lang: es
self-contained: true
editor: source
author: 'Florencia Grattarola'
date: '`r format(Sys.time(), "%Y-%m-%d")`'
editor_options: 
  chunk_output_type: console
---

```{r}
#| label: data-download
#| echo: false
#| eval: true
#| results: hide
#| message: false
#| warning: false

# Sys.setlocale(category = "LC_TIME",locale = "es_ES")
tictoc::tic()
library(bslib)
library(wdpar)
library(janitor)
library(plotly)
library(patchwork)
library(httr)
library(jsonlite)
library(knitr)
options(knitr.kable.NA = '')
# library(geouy)
library(geodata)
geodata::geodata_path('data/')
library(lubridate)
library(rredlist)
library(tmap)
tmap_mode('view')
library(sf)
sf::sf_use_s2(FALSE)
# options
options(scipen = 999)
library(tidyverse)

getProjectInfo <- function(project_id){

  projectInfo <- tibble(project_id = numeric(),
                        project_slug = character(),
                        project_creator = character(),
                        project_title = character(),
                        project_type = character(),
                        created_at = character())
  
  api <- 'https://api.inaturalist.org/v1/projects'
  call_url <- str_glue('{api}?q={project_id}')
  
  get_json_call <- GET(url = call_url) %>%
    content(as = "text") %>% fromJSON(flatten = TRUE)
  
  results <- as_tibble(get_json_call$results)
  projectInfo <- tibble(project_id = results$id,
                        project_slug = results$slug,
                        project_creator = results$user_id,
                        project_title = results$title,
                        project_type = results$project_type,
                        created_at = as_date(results$created_at))
  projectInfo <- projectInfo %>% 
    mutate(project_type =
             case_when(project_type == 'umbrella' ~ 'paraguas',
                       project_type == 'collection' ~ 'colección',
                       .default = NA))
  return(projectInfo)
}
getProjectNumbers <- function(project_id){
  
  projectNumbers <- tibble(project_id = numeric(),
                           observervations = numeric(),
                           species = numeric(),
                           observers = numeric(),
                           identifiers = numeric())
  
  api <- 'https://api.inaturalist.org/v1/observations'
  page <- '&page=1&per_page=1'
  call_url_observervations <- str_glue('{api}?project_id={project_id}{page}')
  call_url_species <- str_glue('{api}/species_counts?project_id={project_id}&rank=species{page}')
  call_url_observers <- str_glue('{api}/observers?project_id={project_id}{page}')
  call_url_identifiers <- str_glue('{api}/identifiers?project_id={project_id}{page}')
  
  get_json_call_observervations <- GET(url = call_url_observervations) %>%
    content(as = "text") %>% fromJSON(flatten = TRUE)
  get_json_call_species <- GET(url = call_url_species) %>%
    content(as = "text") %>% fromJSON(flatten = TRUE)
  get_json_call_observers <- GET(url = call_url_observers) %>%
    content(as = "text") %>% fromJSON(flatten = TRUE)
  get_json_call_identifiers <- GET(url = call_url_identifiers) %>%
    content(as = "text") %>% fromJSON(flatten = TRUE)
  
  projectNumbers <- tibble(project_id = project_id,
                           observervations = get_json_call_observervations$total_results,
                           species  = get_json_call_species$total_results,
                           observers = get_json_call_observers$total_results,
                           identifiers = get_json_call_identifiers$total_results)
  return(projectNumbers)
}

getStateName <- function(place_id){
  
  api <- 'https://api.inaturalist.org/v1/places'
  call_url <- str_glue('{api}/{place_id}?admin_level=10')
  get_json_call <- GET(url = call_url) %>%
    content(as = "text") %>% fromJSON(flatten = TRUE)
  
  results <- as_tibble(get_json_call$results)
  
  if(get_json_call$total_results == 0) {
    place <- tibble(place_id = place_id,
                    place_state_name = NA)
  } else {
    place <- tibble(place_id = results$id,
                    place_state_name = results$name)
  }
  return(place$place_state_name)
}
getCountryName <- function(place_id){
  
  api <- 'https://api.inaturalist.org/v1/places'
  call_url <- str_glue('{api}/{place_id}?admin_level=0')
  get_json_call <- GET(url = call_url) %>%
    content(as = "text") %>% fromJSON(flatten = TRUE)
  
  results <- as_tibble(get_json_call$results)
  if(get_json_call$total_results == 0) {
    place <- tibble(place_id = place_id,
                    place_country_name = NA)
  } else {
    place <- tibble(place_id = results$id,
                    place_country_name = results$name)
  }
  return(place$place_country_name)
}
getTaxonInfo <- function(taxon_ids){
  
  taxon_ids <- str_c(taxon_ids, collapse=',')
  
  taxonInfo <- tibble(taxon_id = numeric(),
                      taxon_name = character(),
                      taxon_rank = character(),
                      iconic_taxon_name = character(),
                      num_observations = character(),
                      conservation_status = character())
  
  api <- 'https://api.inaturalist.org/v1/taxa'
  call_url <- str_glue('{api}/{taxon_ids}',
                         '?rank_level=10')

  get_json_call <- GET(url = call_url) %>%
    content(as = "text") %>% fromJSON(flatten = TRUE)
  
  results <- as_tibble(get_json_call$results)
  
  taxonInfo <- tibble(taxon_id = results$id,
                        taxon_name = results$name,
                        taxon_rank = results$rank,
                        iconic_taxon_name = results$iconic_taxon_name,
                        num_observations = results$observations_count,
                        conservation_status = results$conservation_statuses)

  if(exists('conservation_status', where=taxonInfo)){
    taxonStatus <- taxonInfo %>% 
      unnest(conservation_status, names_sep = "_") %>%
      rename(conservation_place_name=conservation_status_place.name) %>% 
      mutate(conservation_place_name =
               ifelse(exists('conservation_status_place.name',
                             envir = as.environment(.)),
                      taxonStatus$conservation_status_place.name, NA)) %>%
      filter((is.na(conservation_place_name) &
                grepl('iucn', conservation_status_authority, ignore.case = T)) | 
               conservation_place_name == 'Uruguay') %>% 
      select(taxon_id, status=conservation_status_status, 
             authority=conservation_status_authority,
             place_name=conservation_place_name,
             description=conservation_status_description) %>%
      mutate(place_name = ifelse(is.na(place_name), 'global', place_name))

  } 
  taxonInfo <- left_join(taxonInfo, taxonStatus) %>% select(-conservation_status) 
  
  Sys.sleep(0.5)
  return(taxonInfo)
}
getProjectData <- function(project_ids){
  
  project_ids <- str_c(project_ids, collapse=',')

  projectData <- tibble(observation_id = numeric(),
                        quality_grade = character(),
                        captive = character(),
                        taxon_name = character(),
                        taxon_rank = character(),
                        taxon_id = numeric(),
                        observations_count = numeric(),
                        conservation_status = character(),
                        threatened = character(),
                        endemic = character(),
                        introduced = character(),
                        iconic_taxa = character(),
                        taxon_common_name = character(),
                        created_at = date(), 
                        observed_on = date(), 
                        time_observed_at = date(),
                        uri = character(),
                        user_login = character(),
                        user_name = character(),
                        user_created_at = character(),
                        user_site_id = numeric(),
                        user_observations_count = numeric(),
                        latitude = numeric(), 
                        longitude = numeric(),
                        place_ids = numeric(),
                        geoprivacy = character())
 
  api <- 'https://api.inaturalist.org/v1/observations'
  
  total_results <- GET(url = str_glue('{api}/?',
                                        'project_id={project_ids}&',
                                        'page=1&',
                                        'per_page=1')) %>%
    content(as = "text") %>% fromJSON(flatten = TRUE)
  total_results <- total_results$total_results
  cat(str_glue('{total_results} observations found in total'), 
      '\n downloading ...\n')

  per_page = 200 
  for(page in 1:ceiling(total_results/per_page)) {
    cat(str_glue('page {page} of {ceiling(total_results/per_page)} done'), '\n')
    
    call_url <- str_glue('{api}/?',
                         'project_id={project_ids}&',
                         'page={page}&',
                         'per_page={per_page}')

    get_json_call <- GET(url = call_url) %>%
      content(as = "text") %>% fromJSON(flatten = TRUE)
    
    results <- as_tibble(get_json_call$results)
    projectData_i <- tibble(observation_id = results$id,
                            quality_grade = results$quality_grade,
                            captive = results$captive,
                            taxon_name = results$taxon.name,
                            taxon_rank = results$taxon.rank,
                            taxon_id = results$taxon.id,
                            observations_count = results$taxon.observations_count,
                            #conservation status doesn't exist, is NA
                            conservation_status = 
                              ifelse(exists('taxon.conservation_status.status', 
                                             where=results),
                                      results$taxon.conservation_status.status, NA),
                            threatened = results$taxon.threatened,
                            endemic = results$taxon.endemic,
                            introduced = results$taxon.introduced,
                            iconic_taxa = results$taxon.iconic_taxon_name,
                            taxon_common_name = results$taxon.preferred_common_name,
                            created_at = results$created_at,
                            observed_on = results$observed_on,
                            time_observed_at = results$time_observed_at,
                            uri = results$uri,
                            user_login = results$user.login,
                            user_name = results$user.name,
                            user_created_at = results$user.created_at,
                            user_site_id = results$user.site_id,
                            user_observations_count = results$user.observations_count,
                            geojson.coordinates = results$geojson.coordinates,
                            place_ids = results$place_ids,
                            geoprivacy = results$geoprivacy) %>%
      unnest_wider(geojson.coordinates, names_sep = "_") %>%
      rename(longitude=geojson.coordinates_1, 
             latitude=geojson.coordinates_2) %>% 
      unnest_wider(place_ids, names_sep = "_") %>%
      select(-(num_range('place_ids_', c(3:15)))) 

    projectData <- rbind(projectData, projectData_i)
    Sys.sleep(2)
  }
  
  projectData <- projectData %>% 
    mutate(user_site_id = case_when(user_site_id == 28 ~ 'NaturalistaUY',
                                    user_site_id == 1 ~ 'iNaturalist',
                                    user_site_id == 2 ~ 'iNaturalistMX',
                                    user_site_id == 3 ~ 'iNaturalistNZ',
                                    user_site_id == 5 ~ 'iNaturalist.ca',
                                    user_site_id == 6 ~ 'NaturalistaCO',
                                    user_site_id == 8 ~ 'BioDiversity4All',
                                    user_site_id == 9 ~ 'iNaturalistAU',
                                    user_site_id == 13 ~ 'iNaturalistPa',
                                    user_site_id == 14 ~ 'iNaturalistEc',
                                    user_site_id == 15 ~ 'iNaturalistil',
                                    user_site_id == 16 ~ 'ArgentiNat',
                                    user_site_id == 17 ~ 'NaturalistaCR',
                                    user_site_id == 18 ~ 'iNaturalistCL',
                                    user_site_id == 20 ~ 'iNaturalistFi',
                                    user_site_id == 21 ~ 'iNaturalist.Se',
                                    user_site_id == 22 ~ 'Natusfera',
                                    user_site_id == 23 ~ 'iNaturalistGR',
                                    user_site_id == 24 ~ 'iNaturalistGT',
                                    user_site_id == 25 ~ 'iNaturalistUK',
                                    user_site_id == 26 ~ 'iNaturalist.LU',
                                    user_site_id == 27 ~ 'iNaturalistTW',
                                    user_site_id == 27 ~ 'iNaturalistTW',
                                    user_site_id == 29 ~ 'iNaturalistsAfr',
                                    .default = NA))
  
  countryAndState <- projectData %>% 
    distinct(place_ids_1, place_ids_2) %>% 
    mutate(country_name = map_chr(place_ids_1, getCountryName),
           state_name = map_chr(place_ids_2, getStateName))
    
  projectData <- left_join(projectData, countryAndState,
                           by = join_by(place_ids_1, place_ids_2)) %>% 
    select(-c(place_ids_1, place_ids_2))
  
  return(projectData)
}

getUserInfo <- function(user_id){
  
  userInfo <- tibble(user_id = numeric(),
                     user_login = character(),
                     user_name = character(),
                     user_created_at = character(),
                     observations_count = numeric(),
                     identifications_count = numeric(),
                     activity_count = numeric(),
                     species_count = numeric(),
                     site_id = numeric())
  
  api <- 'https://api.inaturalist.org/v1/users'
  call_url <- str_glue('{api}/{user_id}')
  get_json_call <- GET(url = call_url) %>%
    content(as = "text") %>% fromJSON(flatten = TRUE)
  results <- as_tibble(get_json_call$results)
  
  userInfo <- tibble(user_id = results$id,
                     user_login = results$login,
                     user_name = results$name,
                     user_created_at = as_date(results$created_at),
                     observations_count = results$observations_count,
                     identifications_count = results$identifications_count,
                     species_count = results$species_count,
                     activity_count  = results$activity_count,
                     site_id = results$site_id)
  userInfo <- userInfo %>% 
    mutate(user_url = str_glue('https://www.naturalista.uy/people/{user_login}')) %>% 
    mutate(site_id = case_when(site_id == 28 ~ 'NaturalistaUY',
                               site_id == 1 ~ 'iNaturalist',
                               site_id == 2 ~ 'iNaturalistMX',
                               site_id == 3 ~ 'iNaturalistNZ',
                               site_id == 5 ~ 'iNaturalist.ca',
                               site_id == 6 ~ 'NaturalistaCO',
                               site_id == 8 ~ 'BioDiversity4All',
                               site_id == 9 ~ 'iNaturalistAU',
                               site_id == 13 ~ 'iNaturalistPa',
                               site_id == 14 ~ 'iNaturalistEc',
                               site_id == 15 ~ 'iNaturalistil',
                               site_id == 16 ~ 'ArgentiNat',
                               site_id == 17 ~ 'NaturalistaCR',
                               site_id == 18 ~ 'iNaturalistCL',
                               site_id == 20 ~ 'iNaturalistFi',
                               site_id == 21 ~ 'iNaturalist.Se',
                               site_id == 22 ~ 'Natusfera',
                               site_id == 23 ~ 'iNaturalistGR',
                               site_id == 24 ~ 'iNaturalistGT',
                               site_id == 25 ~ 'iNaturalistUK',
                               site_id == 26 ~ 'iNaturalist.LU',
                               site_id == 27 ~ 'iNaturalistTW',
                               site_id == 27 ~ 'iNaturalistTW',
                               site_id == 29 ~ 'iNaturalistsAfr',
                               .default = NA))
  return(userInfo)
}
checkNewUsers <- function(user_list){
  i <- 1
  newUsers <- tibble(user_login = numeric(),
                     user_created_at = character())
  
  cat(str_glue('{length(user_list)} users in total'), 
      '\n downloading info ...\n')
  
  for(user in user_list) {
    info_del_user <- getUserInfo(user)
    cat(str_glue('{i}. @{user} \n\n'))
    newUser_i <- tibble(user_login = info_del_user$user_login,
                        user_created_at =info_del_user$user_created_at)
    newUsers <- rbind(newUsers, newUser_i)
    i <- i+1
    Sys.sleep(0.5)
  }
  return(newUsers)
}
getProjectIdentifiers <- function(project_id){
  
  projectIdentifiers <- tibble(project_id = numeric(),
                               user_id = numeric(),
                               user_login = character(),
                               project_id_count = numeric(),
                               platform_id_count = numeric(),
                               user_site_id = numeric())
  
  api <- 'https://api.inaturalist.org/v1/observations/identifiers'
  call_url <- str_glue('{api}?project_id={project_id}')
  get_json_call <- GET(url = call_url) %>%
    content(as = "text") %>% fromJSON(flatten = TRUE)
  results <- as_tibble(get_json_call$results)
  
  projectIdentifiers <- tibble(project_id = project_id,
                               user_id = results$user_id,
                               user_login = results$user.login,
                               project_id_count = results$count,
                               platform_id_count = results$user.identifications_count,
                               user_site_id = results$user.site_id)
  
  projectIdentifiers <- projectIdentifiers %>% 
    mutate(user_site_id = case_when(user_site_id == 28 ~ 'NaturalistaUY',
                                    user_site_id == 1 ~ 'iNaturalist',
                                    user_site_id == 2 ~ 'iNaturalistMX',
                                    user_site_id == 3 ~ 'iNaturalistNZ',
                                    user_site_id == 5 ~ 'iNaturalist.ca',
                                    user_site_id == 6 ~ 'NaturalistaCO',
                                    user_site_id == 8 ~ 'BioDiversity4All',
                                    user_site_id == 9 ~ 'iNaturalistAU',
                                    user_site_id == 13 ~ 'iNaturalistPa',
                                    user_site_id == 14 ~ 'iNaturalistEc',
                                    user_site_id == 15 ~ 'iNaturalistil',
                                    user_site_id == 16 ~ 'ArgentiNat',
                                    user_site_id == 17 ~ 'NaturalistaCR',
                                    user_site_id == 18 ~ 'iNaturalistCL',
                                    user_site_id == 20 ~ 'iNaturalistFi',
                                    user_site_id == 21 ~ 'iNaturalist.Se',
                                    user_site_id == 22 ~ 'Natusfera',
                                    user_site_id == 23 ~ 'iNaturalistGR',
                                    user_site_id == 24 ~ 'iNaturalistGT',
                                    user_site_id == 25 ~ 'iNaturalistUK',
                                    user_site_id == 26 ~ 'iNaturalist.LU',
                                    user_site_id == 27 ~ 'iNaturalistTW',
                                    user_site_id == 27 ~ 'iNaturalistTW',
                                    user_site_id == 29 ~ 'iNaturalistsAfr',
                                    .default = NA))
  return(projectIdentifiers)
}
getTaxonCount <- function(taxon_ids, place_id = 7259){
  
  taxon_ids <- str_c(taxon_ids, collapse=',')
  
  taxonCount <- tibble(taxon_id = numeric(),
                       taxon_name = character(),
                       taxon_rank = character(),
                       observations_place = numeric(),
                       observations_iNat = numeric())

  api <- 'https://api.inaturalist.org/v1/observations/species_counts'
  
  total_results <- GET(url = str_glue('{api}/?',
                                      'verifiable=true&',
                                      'place_id={place_id}&', 
                                      'taxon_id={taxon_ids}&',
                                      'page=1&',
                                      'per_page=1')) %>%
    content(as = "text") %>% fromJSON(flatten = TRUE)
  total_results <- total_results$total_results
  
  cat(str_glue('{total_results} observations found in total'), 
      '\n downloading ...\n')
  
  per_page = 500 
  for(page in 1:ceiling(total_results/per_page)) {
    cat(str_glue('page {page} of {ceiling(total_results/per_page)} done'), '\n')
    
    call_url <- str_glue('{api}/?',
                         'verifiable=true&',
                         'place_id={place_id}&', 
                         'taxon_id={taxon_ids}&',
                         'page={page}&',
                         'per_page={per_page}')
    
    get_json_call <- GET(url = call_url) %>%
      content(as = "text") %>% fromJSON(flatten = TRUE)
    
    results <- as_tibble(get_json_call$results)
    taxonCount_i <- tibble(taxon_id = results$taxon.id,
                            taxon_name = results$taxon.name,
                            taxon_rank = results$taxon.rank,
                            observations_place = results$count,
                            observations_iNat = results$taxon.observations_count)
    
    taxonCount <- rbind(taxonCount, taxonCount_i)
    Sys.sleep(2)
  }
  return(taxonCount)
}
getObservationPhoto <- function(observation_id){
  
  observationInfo <- tibble(observation_id = numeric(),
                            photo_taxon_medium = character(),
                            photo_taxon_square = character(),
                            photo_observation = character())
  
  api <- 'https://api.inaturalist.org/v1/observations'
  call_url <- str_glue('{api}/{observation_id}')
  
  get_json_call <- GET(url = call_url) %>%
    content(as = "text") %>% fromJSON(flatten = TRUE)
  
  results <- as_tibble(get_json_call$results)
  
  observationInfo <- tibble(observation_id = results$id,
                            photo_taxon_medium = results$taxon.default_photo.medium_url,
                            photo_taxon_square = results$taxon.default_photo.url,
                            photo_observation = results$observation_photos[[1]][1,]$photo.url)
  
  Sys.sleep(0.5)
  return(observationInfo$photo_observation)
}
detectPeriod <- function(datos_proyecto, timecol){
  
  period_timecol <- datos_proyecto %>% 
    mutate(timecol=as_datetime(eval(parse(text = timecol)))) %>% 
    summarise(start=min(timecol, na.rm=T),
              end=max(timecol, na.rm=T),
              hours_active=time_length(interval(start, end), 'hours'),
              days_active=time_length(interval(start, end), 'days'),
              years_active=time_length(interval(start, end), 'years'))
  
  if(period_timecol$days_active<=2){
    periodVariables <- tibble(timecol = timecol,
                              count_variable = 'records_per_hour',
                              unit_variable = '1 hour',
                              unit_text = 'hora')
  } else if(period_timecol$days_active>2 &
            period_timecol$days_active<=4){
    periodVariables <- tibble(timecol = timecol,
                              count_variable = 'records_per_hour',
                              unit_variable = '6 hours',
                              unit_text = '6 horas')
  } else if(period_timecol$days_active>4 &
            period_timecol$days_active<=7){
    periodVariables <- tibble(timecol = timecol,
                              count_variable = 'records_per_day',
                              unit_variable = '1 day',
                              unit_text = 'día')
  }else if(period_timecol$days_active>7 &
            period_timecol$days_active<=365){
    periodVariables <- tibble(timecol = timecol,
                              count_variable = 'records_per_week',
                              unit_variable = '1 week',
                              unit_text = 'semana')
  } else if(period_timecol$days_active>365 &
            period_timecol$days_active<=730){
    periodVariables <- tibble(timecol = timecol,
                              count_variable = 'records_per_month',
                              unit_variable = '1 month',
                              unit_text = 'mes')
  }
  else{
    periodVariables <- tibble(timecol = timecol,
                              count_variable = 'records_per_year',
                              unit_variable = '6 months',
                              unit_text = '6 meses')
  }
  return(periodVariables)
}

id_proyecto <- 'gbs-2025-uruguay'
datos_proyecto <- getProjectData(id_proyecto)

user_list <- datos_proyecto %>% distinct(user_login) %>% pull
user_list_checked <- checkNewUsers(user_list)

info_del_proyecto <- getProjectInfo(id_proyecto)
creador_del_proyecto <- getUserInfo(info_del_proyecto$project_creator)
nums_del_proyecto <- getProjectNumbers(id_proyecto)
taxa_list <- datos_proyecto %>%
  filter(!is.na(taxon_id) & taxon_rank == 'species') %>%
  distinct(taxon_id) %>% pull(taxon_id)

taxonCount <- invisible(getTaxonCount(taxa_list))
# taxonStatus <- invisible(getTaxonInfo(taxa_list))

uruguay <- geodata::gadm('Uruguay', level=1) %>% st_as_sf() %>% st_cast()

datos_proyecto_sf <- datos_proyecto %>% 
    st_as_sf(coords = c("longitude", "latitude")) %>% 
    st_set_crs(4326)
```


El proyecto **`r info_del_proyecto$project_title`** (id del proyecto ``r info_del_proyecto$project_slug``), es un proyecto del tipo `r info_del_proyecto$project_type`, que fue creado el `r stamp(order='%d de %B de %Y', exact = TRUE, locale='es_ES', quiet=T)(info_del_proyecto$created_at)`, por `r creador_del_proyecto$user_name` (@`r creador_del_proyecto$user_login`). 


```{r}
#| label: initial-map
#| echo: false
#| eval: true
#| message: false
#| warning: false

mapa_observaciones <- datos_proyecto_sf %>%
  mutate(observation_id = as.character(observation_id)) %>%
  select(observation_id, 
         taxon_name,
         taxon_rank,
         iconic_taxa,
         user_login, 
         observed_on) %>% 
  mutate(iconic_taxa = case_when(
    iconic_taxa == 'Mammalia' ~ 'Mamíferos',
    iconic_taxa == 'Aves' ~ 'Aves',
    iconic_taxa == 'Reptilia' ~ 'Reptiles',
    iconic_taxa == 'Animalia' ~ 'Otros animales',
    iconic_taxa == 'Amphibia' ~ 'Anfibios',
    iconic_taxa == 'Actinopterygii' ~ 'Peces con aletas radiadas',
    iconic_taxa == 'Arachnida' ~ 'Arácnidos',
    iconic_taxa == 'Insecta' ~ 'Insectos',
    iconic_taxa == 'Mollusca' ~ 'Moluscos',
    iconic_taxa == 'Chromista' ~ 'Chromista',
    iconic_taxa == 'Plantae' ~ 'Plantas',
    iconic_taxa == 'Fungi' ~ 'Hongos',
    iconic_taxa == 'Protozoans' ~ 'Protozoarios',
    .default = NA)) 

tm_basemap("Stadia.StamenTonerBackground") +
#   tm_shape(uruguay) +
#     tm_borders(col='grey80')+
  tm_shape(mapa_observaciones, 
           name = str_glue('Observaciones del proyecto: {id_proyecto}')) +
    tm_dots(fill = 'red',#'iconic_taxa',
            popup.vars=c('ID observación'='observation_id',
                         'Taxón'='taxon_name',
                         'Rango del taxón'='taxon_rank',
                         'Grupo' ='iconic_taxa',
                         'Usuario'='user_login',
                         'Fecha de observación'='observed_on')) 
```

<br>

```{r}
#| label: project-cards
#| echo: false
#| eval: true
#| message: false

card_observervations <- value_box(
  title = "Observaciones",
  value = nums_del_proyecto$observervations,
  showcase = bsicons::bs_icon("binoculars-fill"),
  theme = value_box_theme(bg = "#80aa33", fg = "#f8f8f8"),
)

card_species <- value_box(
  title = "Especies",
  value = nums_del_proyecto$species,
  showcase = bsicons::bs_icon("flower1"),
  theme = value_box_theme(bg = "#80aa33", fg = "#f8f8f8"),
)

card_observers <- value_box(
  title = "Observadores",
  value = nums_del_proyecto$observers,
  showcase = bsicons::bs_icon("person-walking"),
  theme = value_box_theme(bg = "#80aa33", fg = "#f8f8f8"),
)

card_identifiers <- value_box(
  title = "Identificadores",
  value = nums_del_proyecto$identifiers,
  showcase = bsicons::bs_icon("fingerprint"),
  theme = value_box_theme(bg = "#80aa33", fg = "#f8f8f8"),
)

layout_column_wrap(
  width = 100, height = 250,
  card_observervations,
  card_species,
  card_observers,
  card_identifiers)  
  
```

---

## Observadores

```{r}
#| label: data-observers
#| echo: false
#| eval: true
#| message: false
#| warning: false

mean_observations <- datos_proyecto %>% 
    group_by(user_login) %>%
    summarise(n_records = n()) %>% 
    summarise(mean_n_records = mean(n_records))

mean_species <- datos_proyecto %>% 
  filter(taxon_rank=='species') %>% 
    group_by(user_login) %>%
    summarise(n_species = n_distinct(taxon_name)) %>% 
    summarise(mean_n_species = mean(n_species))

main_site_id <- datos_proyecto %>%
  distinct(user_login, .keep_all = T) %>% 
  group_by(user_site_id) %>% count() %>% 
  ungroup() %>%
  mutate(percent = (scales::label_percent())(round(n/sum(n),3))) %>% 
    arrange(desc(n)) %>% slice_head(n=1)
```

### Cantidad de personas

En total, participaron **`r nums_del_proyecto$observers`** personas cargando observaciones a este proyecto.   
El `r main_site_id$percent` de las personas (**`r main_site_id$n`**) está afiliada al sitio `r main_site_id$user_site_id`.  

### Aportes

Cada persona cargó en promedio **`r round(mean_observations$mean_n_records,1)`** registros y reportó **`r round(mean_species$mean_n_species,1)`** especies al proyecto.

### Top 10 de observadores

```{r}
#| label: top10-observers
#| echo: false
#| eval: true
#| message: false
#| warning: false

datos_proyecto %>% 
  filter(taxon_rank=='species') %>% 
  group_by(user_login) %>%
  summarise(n_records=n(),
            n_species=n_distinct(taxon_name[taxon_rank=='species']),
            user_site_id = unique(user_site_id),
            user_observations_count = unique(user_observations_count)) %>% 
  arrange(desc(n_species)) %>% 
  head(n=10) %>% 
  select(Usuario=user_login, 
         Observaciones=n_records,
         Especies=n_species,
         `Afiliación`=user_site_id,
         `Observaciones en la plataforma` = user_observations_count) %>% 
  kable(format.args = list(decimal.mark = '.', big.mark = ","))
```

### Experiencia en la plataforma (usuarios nuevos)

```{r}
#| label: observers-experience
#| echo: false
#| eval: true
#| message: false
#| warning: false

new_users <- user_list_checked %>% 
    mutate(new = ifelse(user_created_at > info_del_proyecto$created_at, 
                        'yes', 'no')) %>% 
    group_by(new) %>% count() %>% ungroup() %>% 
    mutate(percent = (scales::label_percent())(round(n/sum(n),3))) 
```

Del total de **`r nums_del_proyecto$observers`** usuarios que cargaron observaciones al proyecto, **`r new_users[new_users$new=='yes',]$n`** (`r new_users[new_users$new=='yes',]$percent`) crearon su cuenta luego de creado este proyecto.

## Identificaciones

Un total de `r nums_del_proyecto$identifiers` personas contribuyeron al proyecto con identificaciones.

### Top 10 de identificadores

```{r}
#| label: top10-identificadores
#| echo: false
#| eval: true
#| message: false
#| warning: false

project_identifiers <- getProjectIdentifiers('gbs-2024-uruguay')

project_identifiers %>% 
  arrange(desc(project_id_count)) %>% 
  head(n=10) %>% 
  select(Usuario=user_login,
         `Afiliación` = user_site_id,
         `Identificaciones en el proyecto` = project_id_count,
         `Identificaciones en la plataforma` = platform_id_count) %>% 
  kable(format.args = list(decimal.mark = '.', big.mark = ","))
```


### Calidad de las observaciones

¿Cuántos registros alcanzaron el 'Grado de investigación'?

```{r}
#| label: data-quality
#| echo: false
#| eval: true
#| message: false
#| warning: false
#| layout-ncol: 2

research_grade <- '#afcb41'
needs_id <- '#fcef9d'
casual <- '#aaaaaa'

estadisticas_calidad <- datos_proyecto %>%
  group_by(quality_grade) %>%
  count() %>%
  ungroup() %>% 
  mutate(percent = (scales::label_percent())(round(n/sum(n),
        3))) %>% 
  mutate(quality_grade = case_when(
    quality_grade == 'needs_id' ~ 'Necesita identificación',
    quality_grade == 'research' ~ 'Grado de investigación',
    .default = NA))

ggplotly(
  ggplot(data=estadisticas_calidad,
       aes(x='', y=n, fill=quality_grade)) +
  geom_bar(stat='identity') + 
  scale_fill_manual(values= c(research_grade, needs_id)) + 
  ggpubr::theme_pubclean() + 
  theme(legend.position = 'bottom',
        axis.title.y =  element_text(vjust = 10)) +
  labs(x='', y='Número de observaciones', fill='') +
  geom_col(aes(text = paste0(
    'Calidad: ', quality_grade, '<br>',
    'Observaciones: ', n, ' (', percent, ')'
    ))),
  tooltip = 'text', dynamicTicks = T)

estadisticas_calidad_taxon <- datos_proyecto %>%
    filter(quality_grade=='needs_id') %>% 
    group_by(iconic_taxa) %>%
    count() %>% ungroup() %>% 
    mutate(percent = (scales::label_percent())(round(n/sum(n), 3))) %>% 
    mutate(iconic_taxa = case_when(
        iconic_taxa == 'Mammalia' ~ 'Mamíferos',
        iconic_taxa == 'Aves' ~ 'Aves',
        iconic_taxa == 'Reptilia' ~ 'Reptiles',
        iconic_taxa == 'Animalia' ~ 'Otros animales',
        iconic_taxa == 'Amphibia' ~ 'Anfibios',
        iconic_taxa == 'Actinopterygii' ~ 'Peces con aletas radiadas',
        iconic_taxa == 'Arachnida' ~ 'Arácnidos',
        iconic_taxa == 'Insecta' ~ 'Insectos',
        iconic_taxa == 'Mollusca' ~ 'Moluscos',
        iconic_taxa == 'Chromista' ~ 'Chromista',
        iconic_taxa == 'Plantae' ~ 'Plantas',
        iconic_taxa == 'Fungi' ~ 'Hongos',
        iconic_taxa == 'Protozoans' ~ 'Protozoarios',
        .default = NA)) 


ggplotly(
  ggplot(data= estadisticas_calidad_taxon,
         aes(x='', y=n, fill=iconic_taxa)) +
  geom_bar(stat='identity', position = 'fill') + 
  scale_fill_manual(values = colorRampPalette(RColorBrewer::brewer.pal(12, "Paired"))(12)) +
  ggpubr::theme_pubclean() + 
  theme(legend.position = 'bottom', 
        axis.title.y = element_text(vjust = 3)) +
  labs(x='', y='Número de observaciones que Necesitan ID', fill='') + 
  geom_col(aes(text = paste0(
    'Grupo: ', iconic_taxa, '<br>',
    'Observaciones: ', n, ' (', percent, ')'))), 
  tooltip = 'text')
```

## Cobertura taxonómica

Del un total de `r length(unique(datos_proyecto$taxon_name))` taxones registrados, **`r nums_del_proyecto$species`** han sido identificados a nivel de especie.

```{r}
#| label: data-taxa
#| echo: false
#| eval: true
#| message: false
#| warning: false
#| layout-ncol: 2

estadisticas_taxones_obs <- datos_proyecto %>%
  group_by(iconic_taxa) %>%
  count() %>%
  ungroup() %>% 
  mutate(percent = (scales::label_percent())(round(n/sum(n),
        3))) %>% 
  mutate(iconic_taxa = case_when(
    iconic_taxa == 'Mammalia' ~ 'Mamíferos',
    iconic_taxa == 'Aves' ~ 'Aves',
    iconic_taxa == 'Reptilia' ~ 'Reptiles',
    iconic_taxa == 'Animalia' ~ 'Otros animales',
    iconic_taxa == 'Amphibia' ~ 'Anfibios',
    iconic_taxa == 'Actinopterygii' ~ 'Peces con aletas radiadas',
    iconic_taxa == 'Arachnida' ~ 'Arácnidos',
    iconic_taxa == 'Insecta' ~ 'Insectos',
    iconic_taxa == 'Mollusca' ~ 'Moluscos',
    iconic_taxa == 'Chromista' ~ 'Chromista',
    iconic_taxa == 'Plantae' ~ 'Plantas',
    iconic_taxa == 'Fungi' ~ 'Hongos',
    iconic_taxa == 'Protozoans' ~ 'Protozoarios',
    .default = NA)) 

ggplotly(
  ggplot(data= estadisticas_taxones_obs,
         aes(x='', y=n, fill=iconic_taxa)) +
  geom_bar(stat='identity', position = 'fill') + 
  scale_fill_manual(values = colorRampPalette(RColorBrewer::brewer.pal(12, "Paired"))(12)) +
  ggpubr::theme_pubclean() + 
  theme(legend.position = 'bottom', 
        axis.title.y = element_text(vjust = 3)) +
  labs(x='', y='Número de observaciones', fill='') + 
  geom_col(aes(text = paste0(
    'Grupo: ', iconic_taxa, '<br>',
    'Observaciones: ', n, ' (', percent, ')'))), 
  tooltip = 'text')

estadisticas_taxones <- datos_proyecto %>%
  distinct(taxon_name, .keep_all = T) %>% 
  group_by(iconic_taxa) %>%
  count() %>%
  ungroup() %>% 
  mutate(percent = (scales::label_percent())(round(n/sum(n),
        3))) %>% 
  mutate(iconic_taxa = case_when(
    iconic_taxa == 'Mammalia' ~ 'Mamíferos',
    iconic_taxa == 'Aves' ~ 'Aves',
    iconic_taxa == 'Reptilia' ~ 'Reptiles',
    iconic_taxa == 'Animalia' ~ 'Otros animales',
    iconic_taxa == 'Amphibia' ~ 'Anfibios',
    iconic_taxa == 'Actinopterygii' ~ 'Peces con aletas radiadas',
    iconic_taxa == 'Arachnida' ~ 'Arácnidos',
    iconic_taxa == 'Insecta' ~ 'Insectos',
    iconic_taxa == 'Mollusca' ~ 'Moluscos',
    iconic_taxa == 'Chromista' ~ 'Chromista',
    iconic_taxa == 'Plantae' ~ 'Plantas',
    iconic_taxa == 'Fungi' ~ 'Hongos',
    iconic_taxa == 'Protozoans' ~ 'Protozoarios',
    .default = NA)) 

ggplotly(
  ggplot(data= estadisticas_taxones,
         aes(x='', y=n, fill=iconic_taxa)) +
  geom_bar(stat='identity', position = 'fill') + 
  scale_fill_manual(values = colorRampPalette(RColorBrewer::brewer.pal(12, "Paired"))(12)) +
  ggpubr::theme_pubclean() + 
  theme(legend.position = 'bottom', 
        axis.title.y = element_text(vjust = 3)) +
  labs(x='', y='Número de especies', fill='') + 
  geom_col(aes(text = paste0(
    'Grupo: ', iconic_taxa, '<br>',
    'Especies: ', n, ' (', percent, ')'))), 
  tooltip = 'text')
```

### Más populares

Las especies más registradas en el evento (por grupo) son:

```{r}
#| label: popular-taxa
#| echo: false
#| eval: true
#| message: false
#| warning: false

datos_proyecto %>%
    filter(taxon_rank == 'species') %>% 
    group_by(iconic_taxa,taxon_name) %>%
    count() %>% 
    group_by(iconic_taxa) %>% 
    filter(n == max(n)) %>% 
    mutate(iconic_taxa = case_when(
      iconic_taxa == 'Mammalia' ~ 'Mamíferos',
      iconic_taxa == 'Aves' ~ 'Aves',
      iconic_taxa == 'Reptilia' ~ 'Reptiles',
      iconic_taxa == 'Animalia' ~ 'Otros animales',
      iconic_taxa == 'Amphibia' ~ 'Anfibios',
      iconic_taxa == 'Actinopterygii' ~ 'Peces con aletas radiadas',
      iconic_taxa == 'Arachnida' ~ 'Arácnidos',
      iconic_taxa == 'Insecta' ~ 'Insectos',
      iconic_taxa == 'Mollusca' ~ 'Moluscos',
      iconic_taxa == 'Chromista' ~ 'Chromista',
      iconic_taxa == 'Plantae' ~ 'Plantas',
      iconic_taxa == 'Fungi' ~ 'Hongos',
      iconic_taxa == 'Protozoans' ~ 'Protozoarios',
      .default = NA)) %>% 
  arrange(iconic_taxa) %>% 
  select(Grupo = iconic_taxa,
         Especie = taxon_name,
         `Número de observaciones` = n) %>% 
  kable(format.args = list(decimal.mark = '.', big.mark = ","))
```

### Más raras

Las especies más raras en iNaturalist (por grupo) son:

```{r}
#| label: rare-taxa
#| echo: false
#| eval: true
#| message: false
#| warning: false

left_join(datos_proyecto %>% distinct(taxon_name,.keep_all = T), taxonCount) %>%
  arrange(observations_place) %>% 
  filter(!is.na(observations_place)) %>% 
    group_by(iconic_taxa,taxon_name) %>%
    filter(observations_place == min(observations_place)) %>% 
    group_by(iconic_taxa) %>% filter(observations_place == min(observations_place)) %>% 
    mutate(iconic_taxa = case_when(
      iconic_taxa == 'Mammalia' ~ 'Mamíferos',
      iconic_taxa == 'Aves' ~ 'Aves',
      iconic_taxa == 'Reptilia' ~ 'Reptiles',
      iconic_taxa == 'Animalia' ~ 'Otros animales',
      iconic_taxa == 'Amphibia' ~ 'Anfibios',
      iconic_taxa == 'Actinopterygii' ~ 'Peces con aletas radiadas',
      iconic_taxa == 'Arachnida' ~ 'Arácnidos',
      iconic_taxa == 'Insecta' ~ 'Insectos',
      iconic_taxa == 'Mollusca' ~ 'Moluscos',
      iconic_taxa == 'Chromista' ~ 'Chromista',
      iconic_taxa == 'Plantae' ~ 'Plantas',
      iconic_taxa == 'Fungi' ~ 'Hongos',
      iconic_taxa == 'Protozoans' ~ 'Protozoarios',
      .default = NA)) %>% 
  arrange(iconic_taxa) %>% 
  select(Grupo = iconic_taxa,
         Especie = taxon_name,
         `Número de observaciones en iNat` = observations_place) %>% 
  kable(format.args = list(decimal.mark = '.', big.mark = ","))
```

### Especies nuevas

¿Se registraron especies nuevas para el país?

```{r}
#| label: new-taxa-place
#| echo: false
#| eval: true
#| message: false
#| warning: false

new_taxa_place <- left_join(datos_proyecto %>% distinct(taxon_name,.keep_all = T),
                      taxonCount) %>%
  arrange(observations_place) %>% 
  filter(!is.na(observations_place)) %>% 
  filter(observations_place<2) %>% 
  distinct(taxon_name, iconic_taxa, threatened, introduced, uri, observation_id, quality_grade) %>% 
  arrange(iconic_taxa, taxon_name) %>% 
  mutate(quality_grade = case_when(
    quality_grade == 'research' ~ 'Grado de investigación',
    quality_grade == 'needs_id' ~ 'Necesita identificación',
    .default = NA)) %>% 
  mutate(iconic_taxa = case_when(
      iconic_taxa == 'Mammalia' ~ 'Mamíferos',
      iconic_taxa == 'Aves' ~ 'Aves',
      iconic_taxa == 'Reptilia' ~ 'Reptiles',
      iconic_taxa == 'Animalia' ~ 'Otros animales',
      iconic_taxa == 'Amphibia' ~ 'Anfibios',
      iconic_taxa == 'Actinopterygii' ~ 'Peces con aletas radiadas',
      iconic_taxa == 'Arachnida' ~ 'Arácnidos',
      iconic_taxa == 'Insecta' ~ 'Insectos',
      iconic_taxa == 'Mollusca' ~ 'Moluscos',
      iconic_taxa == 'Chromista' ~ 'Chromista',
      iconic_taxa == 'Plantae' ~ 'Plantas',
      iconic_taxa == 'Fungi' ~ 'Hongos',
      iconic_taxa == 'Protozoans' ~ 'Protozoarios',
      .default = NA)) %>% 
  mutate(threatened = ifelse(threatened == TRUE, 'sí', NA),
         introduced = ifelse(introduced == TRUE, 'sí', NA)) %>% 
  mutate(uri = str_replace(uri, 'inaturalist.org', 'naturalista.uy'))%>% 
  rename(Especie = taxon_name,
         Grupo = iconic_taxa,
         `¿Amenzada?` = threatened,
         `¿Introducida?` = introduced,
         Calidad = quality_grade,
         URL=uri) %>% 
  mutate(photo=map_chr(observation_id, getObservationPhoto))

if(nrow(new_taxa_place)==0) {
  cat('No se encontaron registros de espcies nuevas para el país \n\n')
} else {
  new_taxa_place %>% select(-observation_id) %>% mutate(photo='') %>% 
  kable(format.args = list(decimal.mark = '.', big.mark = ",")) %>% 
  kableExtra::column_spec(5, link = new_taxa_place$URL) %>% 
  kableExtra::column_spec(7, image = kableExtra::spec_image(new_taxa_place$photo, 280, 200))
}
```

<br>

Y ¿para la plataforma?

```{r}
#| label: new-taxa-iNat
#| echo: false
#| eval: true
#| message: false
#| warning: false

new_taxa_platform <- left_join(datos_proyecto %>% distinct(taxon_name,.keep_all = T),
                      taxonCount) %>%
  arrange(observations_iNat) %>% 
  filter(!is.na(observations_iNat)) %>% 
  filter(observations_iNat<2) %>% 
  distinct(taxon_name, iconic_taxa, threatened, introduced, uri, observation_id) %>% 
  arrange(iconic_taxa, taxon_name) %>% 
  mutate(iconic_taxa = case_when(
      iconic_taxa == 'Mammalia' ~ 'Mamíferos',
      iconic_taxa == 'Aves' ~ 'Aves',
      iconic_taxa == 'Reptilia' ~ 'Reptiles',
      iconic_taxa == 'Animalia' ~ 'Otros animales',
      iconic_taxa == 'Amphibia' ~ 'Anfibios',
      iconic_taxa == 'Actinopterygii' ~ 'Peces con aletas radiadas',
      iconic_taxa == 'Arachnida' ~ 'Arácnidos',
      iconic_taxa == 'Insecta' ~ 'Insectos',
      iconic_taxa == 'Mollusca' ~ 'Moluscos',
      iconic_taxa == 'Chromista' ~ 'Chromista',
      iconic_taxa == 'Plantae' ~ 'Plantas',
      iconic_taxa == 'Fungi' ~ 'Hongos',
      iconic_taxa == 'Protozoans' ~ 'Protozoarios',
      .default = NA)) %>% 
  mutate(threatened = ifelse(threatened == TRUE, 'sí', NA),
         introduced = ifelse(introduced == TRUE, 'sí', NA)) %>% 
  mutate(uri = str_replace(uri, 'inaturalist.org', 'naturalista.uy'))%>% 
  rename(Especie = taxon_name,
         Grupo = iconic_taxa,
         `¿Amenzada?` = threatened,
         `¿Introducida?` = introduced,
         URL=uri) %>% 
  mutate(photo=map_chr(observation_id, getObservationPhoto))

if(nrow(new_taxa_platform)==0) {
  cat('No se encontaron registros de especies nuevas para la plataforma \n\n')
} else {
  new_taxa_platform %>% select(-observation_id) %>% mutate(photo='') %>% 
  kable(format.args = list(decimal.mark = '.', big.mark = ",")) %>% 
  kableExtra::column_spec(5, link = new_taxa_platform$URL) %>% 
  kableExtra::column_spec(6, image = kableExtra::spec_image(new_taxa_platform$photo, 280, 200))
}
```


### Análisis por estados de conservación

¿Se registraron especies amenazadas?

```{r}
#| label: threatened-taxa
#| echo: false
#| eval: true
#| message: false
#| warning: false

threatened_col <- '#ef8a62'
nonthreatened_col <- '#67a9cf'

threteaned_taxa <- datos_proyecto %>% distinct(taxon_name, .keep_all = T) %>% 
    group_by(threatened) %>%
    count() %>%
    ungroup() %>% 
    mutate(percent = (scales::label_percent())(round(n/sum(n),
                                                     3))) %>% 
    mutate(threatened = case_when(
        threatened == TRUE ~ 'Amenazada',
        threatened == FALSE ~ 'No amenazada',
        .default = NA))

ggplotly(
  ggplot(data=threteaned_taxa,
       aes(x='', y=n, fill=threatened)) +
  geom_bar(stat='identity') + 
  scale_fill_manual(values= c(threatened_col, nonthreatened_col)) + 
  ggpubr::theme_pubclean() + 
  theme(legend.position = 'bottom',
        axis.title.y =  element_text(vjust = 10)) +
  labs(x='', y='Número de especies', fill='') +
  geom_col(aes(text = paste0(
    'Estatus de conservación: ', threatened, '<br>',
    'Especies: ', n, ' (', percent, ')'
    ))),
  tooltip = 'text', dynamicTicks = T)

print_threatened <- function() {
  cat((datos_proyecto %>% filter(threatened) %>% distinct(taxon_name) %>% pull), sep = ', ')
}
```


### Análisis por medios de establecimiento

¿Se registraron especies introducidas?

```{r}
#| label: introduced-taxa
#| echo: false
#| eval: true
#| message: false
#| warning: false

introduced_col <- '#e9a3c9'
nonintroduced_col <- '#a1d76a'

introduced_taxa <- datos_proyecto %>% 
  distinct(taxon_name, .keep_all = T) %>% 
    group_by(introduced) %>%
    count() %>%
    ungroup() %>% 
    mutate(percent = (scales::label_percent())(round(n/sum(n), 3))) %>% 
    mutate(introduced = case_when(
        introduced == TRUE ~ 'Introducida',
        introduced == FALSE ~ 'Nativa',
        .default = NA))

ggplotly(
  ggplot(data=introduced_taxa,
       aes(x='', y=n, fill=introduced)) +
  geom_bar(stat='identity') + 
  scale_fill_manual(values= c(introduced_col, nonintroduced_col)) + 
  ggpubr::theme_pubclean() + 
  theme(legend.position = 'bottom',
        axis.title.y =  element_text(vjust = 10)) +
  labs(x='', y='Número de especies', fill='') +
  geom_col(aes(text = paste0(
    'Estatus de establecimiento: ', introduced, '<br>',
    'Especies: ', n, ' (', percent, ')'
    ))),
  tooltip = 'text', dynamicTicks = T)
```

## Cobertura espacial

### Densidad por departamento

```{r}
#| label: spatial-state
#| echo: false
#| eval: true
#| message: false
#| warning: false

registros_por_departamento <- st_join(uruguay %>%
                                        select(NAME_1),
                                   datos_proyecto_sf) %>% 
  group_by(NAME_1) %>% 
  summarise(n_records=ifelse(n_distinct(taxon_name, na.rm=T)!=0, n(), 0),
            n_species=ifelse(n_records>0, n_distinct(taxon_name), 0)) %>% 
  st_cast()

tm_shape(uruguay) +
    tm_fill(col='grey97', alpha = 0.8) +
    tm_borders(col='grey80') +
    tm_shape(registros_por_departamento %>% 
               mutate(n_records=ifelse(n_records==0,NA,n_records))) +
    tm_fill('n_records', alpha = 0.4,
            palette = 'Purples', 
            style='jenks',
            n = 7,
            textNA = 'Sin observaciones',
            title = 'Observaciones',
            popup.vars=c('Número de observaciones'='n_records')) 
```

### Registros en áreas protegidas

```{r}
#| label: spatial-pa
#| echo: false
#| eval: true
#| message: false
#| warning: false
#| layout-ncol: 1

raw_PA_place <- wdpa_fetch("Uruguay", wait = TRUE, download_dir = rappdirs::user_data_dir("wdpar"))
PA_place_data <- wdpa_clean(raw_PA_place)%>% st_transform(crs=st_crs(datos_proyecto_sf))

registros_en_areas_protegidas <- st_join(PA_place_data, datos_proyecto_sf) %>% 
  group_by(NAME, DESIG) %>% 
  summarise(NR=ifelse(n_distinct(taxon_name, na.rm=T)!=0, n(), 0),
            SR=ifelse(NR>0, n_distinct(taxon_name), 0)) %>% 
  st_cast()

# tm_shape(uruguay, bbox=PA_place_data) +
#     tm_fill(col='grey97', alpha = 0.8) +
#     tm_borders(col='grey80') +
#   tm_shape(PA_place_data) +
#     tm_fill('NAME', alpha = 0.8, palette = 'RdYlGn', 
#             title = 'Áreas protegidas',
#             popup.vars=c('Área protegida'='NAME',
#                          'Designación'='DESIG')) 


if(nrow(registros_en_areas_protegidas %>% filter(NR!=0))==0) {
  cat('No se encontaron registros en áreas protegidas \n\n')
} else {
  tm_shape(uruguay, bbox=PA_place_data) +
    tm_fill(col='grey97', alpha = 0.8) +
    tm_borders(col='grey80') +
    tm_shape(registros_en_areas_protegidas %>% 
               mutate(NR=ifelse(NR==0,NA,NR))) +
    tm_fill('NR',  alpha = 0.8, 
            palette = 'RdPu',
            style='jenks',
            # n = 7,
            textNA = 'Sin observaciones',
            title='Observaciones',
            popup.vars=c('Número de observaciones'='NR'))
}
```

### Coordenadas oscurecidas

```{r}
#| label: spatial-obscure
#| echo: false
#| eval: true
#| message: false
#| warning: false

datos_proyecto %>%
  group_by(geoprivacy) %>%
  count() %>%
  ungroup() %>%
  mutate(percent = (scales::label_percent())(round(n/sum(n), 3))) %>%
  mutate(geoprivacy = case_when(
        geoprivacy == 'obscured' ~ 'Coordenadas oscurecidas',
        is.na(geoprivacy) ~ 'Coordenadas públicas',
        .default = '')) %>% 
  rename(Geoprivacidad = geoprivacy,
         `Número de observaciones` = n,
         `%` = percent) %>% 
  kable(format.args = list(decimal.mark = '.', big.mark = ","))
```

Los registros con coordenadas oscurecidas son los siguientes:

```{r}
#| label: obscure-list
#| echo: false
#| eval: true
#| message: false
#| warning: false

obscured <- datos_proyecto %>% 
  filter(geoprivacy == 'obscured') %>% 
  distinct(taxon_name, .keep_all = T) %>% 
  select(taxon_name, user_login, state_name, uri) %>% 
  mutate(uri = str_replace(uri, 'inaturalist.org', 'naturalista.uy'))%>% 
  rename(Taxon = taxon_name,
         Usuario = user_login,
         Departamento = state_name,
         URL = uri) 

if(nrow(obscured)==0) {
  cat('No se encontaron registros con coordenadas oscurecidas\n\n')
} else {
  obscured %>% 
  kable(format.args = list(decimal.mark = '.', big.mark = ",")) %>% 
  kableExtra::column_spec(4, link = obscured$URL)
}
```

## Cobertura temporal

### Densidad de registros por periodo de tiempo

```{r}
#| label: temporal
#| echo: false
#| eval: true
#| message: false
#| warning: false
#| out-width: '100%'

periodVars <- detectPeriod(datos_proyecto,
                           timecol = 'time_observed_at')


ggplotly(datos_proyecto %>% 
           mutate(time_observed_at=as_datetime(time_observed_at)) %>%
           mutate(metric=case_when(
             periodVars$count_variable=='records_per_hour' ~ 
               hour(time_observed_at),
             periodVars$count_variable=='records_per_day' ~ 
               day(time_observed_at),
             periodVars$count_variable=='records_per_week' ~ 
               week(time_observed_at),
             periodVars$count_variable=='records_per_month' ~ 
               month(time_observed_at),
             periodVars$count_variable=='records_per_year' ~ 
               year(time_observed_at))) %>% 
           add_count(iconic_taxa, 
                     metric,
                     name=periodVars$count_variable) %>%
           mutate(time_observed_at=ceiling_date(time_observed_at,
                                                unit=periodVars$unit_variable)) %>%
           distinct(time_observed_at, .keep_all = T) %>% 
           mutate(label = paste0(
             # 'Fecha y hora de observación: ', time_observed_at, 
             'Registros cada ', periodVars$unit_text, 
             ':', 
             eval(parse(text = periodVars$count_variable)))) %>% 
           ggplot(., aes(x=time_observed_at, 
                         y=eval(parse(text = periodVars$count_variable)), 
                         group=2, text=label)) +
           geom_line(color='red', size = 1.5)+
           geom_point(col="grey10", size=0.5) +
           scale_x_datetime(breaks = periodVars$unit_variable,
                            date_labels="%d\n%H:%M") +
           theme_light()+
           labs(x='', y= 'Número de observaciones') , 
         tooltip="text", 
         dynamicTicks = T) 
```

```{r}
#| label: tictoc
#| echo: false
#| eval: true
#| message: false
#| warning: false
tictoc::toc()
```
